臺灣板橋地方法院刑事裁定　　　　　　　94年度聲判字第51號
聲　請　人　甲○○
代　理　人　任　順律師
被　　　告　乙○○
上列聲請人因告訴被告乙○○侵占案件，不服臺灣高等法院檢察
署94年度上聲議字第2059號駁回再議之處分（原不起訴處分案號
：臺灣板橋地方法院檢察署94年度偵字第734 號），聲請交付審
判，本院裁定如下：
    主  文
聲請駁回。
    理  由
一、按告訴人不服上級法院檢察署檢察長或檢察總長認再議無理
    由而駁回之處分者，得於接受處分書後10日內委任律師提出
    理由狀，向該管第一審法院聲請交付審判；又法院認為交付
    審判之聲請不合法或無理由者，應駁回之，刑事訴訟法第25
    8 條之1 、第258 條之3 第2 項前段，分別定有明文。本件
    聲請人以被告乙○○涉犯侵占罪及偽造文書，向臺灣板橋地
    方法院檢察署檢察官提出告訴，經該檢察署檢察官認罪證不
    足，於民國（下同）94年5 月18日以94年度偵字第734 號為
    不起訴處分後，聲請人不服聲請再議，復經臺灣高等法院檢
    察署檢察長以再議為無理由，而於94年6 月24日以94年度上
    聲議字第2059號處分書駁回再議，此業經本院依職權調閱上
    開卷宗核閱無誤。又臺灣高等法院檢察署於94年7 月12日對
    聲請人即告訴人住所為寄存送達上開處分書，聲請人於同年
    7 月21日委任吳旭洲律師向本院提出本件聲請，此有送達回
    證及聲請狀各1 份在卷可稽，是本件聲請程序符合上開規定
    ，合先敘明。
二、按犯罪事實應依證據認定之，無證據不得認定其犯罪事實；
    又不能證明被告犯罪者，應諭知無罪之判決，刑事訴訟法第
    154 條第1 項、第301 條第1 項分別定有明文。又犯罪事實
    之認定，應憑真實之證據，倘證據是否真實尚欠明確，自難
    以擬制推測之方式，為其判斷之基礎；而認定犯罪事實之證
    據係指足以認定被告確有犯罪行為之積極證據而言，該項證
    據自須適合於被告犯罪事實之認定，始得採為斷罪之資料，
    最高法院著有53年台上字第656 號、29年上字第3105號判例
    。且刑事訴訟上證明之資料，無論為直接或間接證據，均須
    達於通常一般之人均不致有所懷疑，而得確信其為真實之程
    度，始得據為有罪之認定，若其關於被告是否犯罪之證明未
    能達此程度，而有合理懷疑之存在，致使無從形成有罪之確
    信，根據「罪證有疑，利於被告」之證據法則，即不得遽為
    不利被告之認定，亦有最高法院76年度台上字第4986號判例
    可稽。其以情況證據（即間接證據）斷罪時，尤須基於該證
    據在直接關係上所可證明之他項情況事實，本乎推理作用足
    以確證被告有罪，方為合法，不得徒憑主觀上之推想，將一
    般經驗有利被告之其他合理情況逕予排除，此觀諸最高法院
    32上字第67號判例意旨亦甚彰明。
三、本件聲請意旨詳如聲請交付審判補充理由狀所載。（如后附
    件）。
四、原檢經調查後認以：
  (一)被告乙○○於偵查中經傳喚未到，惟委任辯護人具狀堅決否
    認有侵占、偽造文書之犯行，辯稱：億光電子工業股份有限
    公司（以下簡稱億光公司）發函與金鼎公司通知修改90年度
    員工紅利股票，取消告訴人甲○○之配股，改配予他人，該
    通知係億光公司所發，並無不實，自無偽造文書可言。億光
    公司於89年5 月8 日經股東會決議通過員工紅利轉增資案，
    並經主管機關核淮在案。億光公司即依89年度員工紅利配股
    辦理，請股務代理人金鼎公司依通知分配員工可配發之股數
    及印製新股票，並於89年7 月25日登載於股東名簿上，但尚
    未發放股票與告訴人。因告訴人於不久後離職，億光公司依
    上開紅利配股辦法第3 條、第7 條等相關規定，取消告訴人
    之配股，被告乙○○並無侵占告訴人配股之不法意圖，應無
    侵占可言。
  (二)億光公司確實於90年1 月17日發函股務代理人金鼎公司取消
    告訴人甲○○89年度之員工紅利配股，改配予黃玉津名下，
    為雙方所不爭執。依億光公司89年度員工紅利配股辦法第7
    條載明「本員工紅利增資股票於一年後發放（日期訂於90年
    12月31日）」，又該公司88年度員工紅利配股辦法第3 條亦
    規定「若在89年12月31日前離職者，不適用本辦法」，亦即
    在89年12月31日前離職者，不適用員工紅利配股辦法取得員
    工紅利股票，已分配股數即取消之，有億光公司88年度、89
    年度員工紅利配股辦法影本附卷可稽。告訴人既然於89年12
    月31日前自億光公司離職，億光公司依上開員工紅利配股辦
    法取消告訴人之配股即非無據。
  (三)經函詢金鼎公司結果，億光公司89年度增資股票於89年9 19
    日發放；但有關員工分紅之股票係由億光公司於89年10月11
    日全數領回，由億光公司處理發放事宜，此有金鼎公司94年
    4 月1 日鼎股代字第0940001148號函在卷足佐。是告訴人認
    為其於89年7 月25日已取得員工紅利股票云云，應有誤會。
  (四)依88年度員工紅利配股辦法第3 條規定「若在89年12月31日
    前離職者，不適用本辦法。」，且聲請人甲○○亦不否認，
    其於89年12月31日前即已離職，惟指稱其雖於89年度離職，
    然並不影響其過去對公司之貢獻，自然也不能因其離職而剝
    奪其原本應享之權利等詞。核其所言，固非全無道理，惟被
    告既係照章行事，自無偽造文書或侵占刑責可言。
  (五)綜上所述，被告乙○○所為，與侵占罪、偽造文書之構成要
    件有間，均無從認為被告乙○○有告訴人所指之侵占、偽造
    文書犯行，而先後為不起訴處分及再議駁回之處分。
五、經本院調取全部偵查卷宗詳予核閱後，認依偵查中曾顯現之
    證據，聲請人於偵查中所指摘不利於被告之事證，業據檢察
    機關詳為調查或斟酌，而不起訴處分所載理由亦無違背經驗
    法則、論理法則或其他證據法則，因此，原檢採證認事，並
    無何違法不當之處。聲請人以原檢未盡調查之能事一情，非
    屬交付審判調查事項，故聲請交付審判為無理由，應駁回其
    聲請。
據上論斷，應依刑事訴訟法第258 條之3 第2 項前段，裁定如主
文。
中　　華　　民　　國　　94　　年　　10　　月　　14　　日
              刑事第十二庭  審判長法  官  高  玉  舜
                                  法  官  吳  幸  娥
                                  法  官  陳  靜  茹
以上正本證明與原本無異。
本裁定不得抗告。
                                  書記官  廖美紅
中　　華　　民　　國　　94　　年　　10　　月　　17　　日
